臺灣板橋地方法院刑事判決　　　　　　　　　　　　九十三年度訴字第一四八六號
　　公　訴　人　臺灣板橋地方法院檢察署檢察官
　　被　　　告　丁○○
　　指定辯護人　本院公設辯護人　庚○○
右列被告因強盜等案件，經檢察官提起公訴（九十三年偵字第三○二四號），本院判
決如左：
    主    文
丁○○連續竊盜，處有期徒刑捌月。又竊盜，因脫免逮捕，而當場施以強暴，處有期
徒刑伍年貳月。應執行有期徒刑伍年捌月。
    事    實
一、丁○○前於民國（下同）九十一年間因違反廢棄物清理法案件，經本院判處有期
    徒刑一年四月，緩刑三年；又於同年間因過失傷害案件，經本院判處拘役五十日
    ，並於九十二年八月二十日以易科罰金執行完畢（非累犯），竟仍不知悔改，復
    基於意圖為自己不法所有之概括犯意，先後於：
    （一）九十二年十月二日下午三時許，在臺北縣三峽鎮○○路三二九巷六弄十三
          號前，徒手竊得乙○○所有停放該處之ＰＮＷ─九００號機車，供己代步
          之用。
    （二）九十三年二月九日凌晨，駕駛其母己○○所有之Ｐ九－二三六七號自用小
          貨車（惟其上前已懸掛Ｔ四─七五三九號車牌兩面），先後於：
          (1)凌晨一時三十分許，在臺北縣板橋市○○○路二二九巷二一號前，徒手
            竊得癸○○所有停放該處之ＵＸＮ─四五八號機車。
          (2)凌晨三時許，在臺北縣板橋市○○○路二七九巷二二號前，徒手竊得黃
            麗臻所有停放該處之Ｖ六─一五一一號自用小客車上晴雨窗乙組。
          (3)凌晨三時二十分許，在臺北縣板橋市○○○路二七九巷十弄五號前，徒
            手竊得龔智粱所有停放該處之ＧＫ─六一七六號自用小客車上雨刷乙組
            。
          (4)凌晨三時二十五分許，在臺北縣板橋市○○○路二七九巷十二號前，徒
            手竊得浦騰紙器有限公司（起訴書誤載為子○○）所有停放該處之ＦＥ
            ─四六七七號自用小客車上雨刷乙組。
          (5)凌晨三時三十分許，在臺北縣板橋市○○○路二七九巷十弄一號前，徒
            手竊得浦騰紙器有限公司（起訴書誤載為子○○）所有停放該處之Ｇ四
            ─八九三八號自用小客車上雨刷乙組。
          (6)凌晨五時許，在臺北縣板橋市○○街一三八巷十九號前，徒手竊得楊謹
            豪所有停放該處之Ｌ四─八三九九號自用小客車上汽車裝飾尾翼乙支。
          (7)凌晨六時許，在臺北縣板橋市○○路二一九巷二四號前，徒手竊得張茂
            陽所有置放在停放該處之ＨＡ─三四三八號自用小貨車（按該自用小貨
            車係顥駪工程有限公司所有）內輪胎三個及輪胎鋁圈二個。
          (8)凌晨六時四十分許，在辛○○臺北縣板橋市○○路四十五號公司前，徒
            手搬移竊得辛○○所有停放該處旁之Ｖ七─三０四二號自小客貨車內Ｖ
            ＪＨ牌女裝上衣六十七件、皮裙七件、皮帶四十三件及外套十五件【按
            該服飾分裝成數包，價值計新台幣（下同）三萬六千六百二十元】時，
            為辛○○路過員工發覺呼叫時，辛○○員工即該Ｖ七─三０四二號自用
            小客貨車駕駛甲○○即自上址內外出查看，並質問丁○○在做什麼，林
            志昇見狀隨即將上開乙包服飾丟在人行道上，並跑回該Ｐ九─二三六七
            號自用小貨車之駕駛座上，欲駕車逃離上開現場（惟該Ｐ九─二三六七
            號自用小貨車上鑰匙乙串已先遭辛○○其他員工抽離），惟遭甲○○上
            前拉住，同時大聲呼救，辛○○聞聲即自上址內跑出，並趕上動手將林
            志昇自駕駛座上拉下來，丁○○為脫免逮捕，即當場動手毆打辛○○，
            繼而與辛○○相互拉扯、扭打一起，並跌倒在地打滾二、三圈，最後將
            辛○○壓制躺在地上（惟因辛○○始終未曾鬆手，固丁○○仍無法起身
            逃逸上開現場），致辛○○因之受有右手腕挫擦傷之傷害（惟丁○○上
            開傷害之犯行，業據辛○○於本院審理時撤回告訴）。嗣因丁○○央求
            路人幫忙報請警員到場處理，始行逮捕丁○○本人到案，並扣得上開晴
            雨窗乙組（業據周程展領回）、雨刷三組（業據子○○領回）、汽車裝
            飾尾翼乙支（業據壬○○領回）、ＶＪＨ牌女裝上衣六十七件、皮裙七
            件、皮帶四十三件、外套十五件（均據甲○○領回）、被告所有上開鑰
            匙乙串及其所有置放在該Ｐ九─二三六七號自用小貨車內供修理汽車使
            用之手套乙雙、扳手三支、螺絲起子二支、萬能鉗乙支、老虎鉗乙支，
            再循線在臺北縣板橋市○○路○段二八號前扣得上開ＰＮＷ─九００號
            機車（業據乙○○領回）及ＵＸＮ─四五八號機車各乙輛（業據癸○○
            領回）。
二、案經子○○、壬○○、戊○○、辛○○、甲○○分別訴由臺北縣政府警察局海山
    分局報請臺灣板橋地方法院檢察署檢察官偵查起訴。
    理    由
一、訊據被告丁○○固迭次於警詢、偵查中及本院審理時均坦承右揭事實一、（一）
    及（二）(1)至(7)不諱，惟矢口否認其餘犯行，辯稱：伊雖有竊得上開服飾之行為
    ，惟伊遭發覺後並未當場對辛○○施以強暴行為，伊僅係單純被動掙扎之舉動而
    已，並無積極動手毆打辛○○之行為云云。經查：
    （一）被告右揭事實一、（一）及（二）(1)至(7)之竊盜犯行，業據被告迭次於警
          詢、偵查中及本院審理時坦承不諱，核與被害人乙○○、癸○○、丙○○
          於警詢時指述之情節、告訴人子○○、壬○○、戊○○於警詢時指訴之情
          節，均相符合，復有上開贓物照片六幀，車輛竊盜、車牌失竊資料個別查
          詢報表乙紙，被害人乙○○、癸○○、丙○○、告訴人子○○、戊○○所
          出具之臺北縣政府警察局海山分局贓物認領收據七紙及告訴人壬○○所出
          具之臺北縣政府警察局贓物認領保管單乙紙，在卷可稽，應堪認定。
    （二）被告於右揭事實一、（二）(8)之時間、地點搬移竊得辛○○所有上開ＶＪ
          Ｈ牌女裝上衣六十七件、皮裙七件、皮帶四十三件、外套十五件，並於告
          訴人辛○○跑出趕上遭其自該Ｐ九─二三六七號自用小貨車駕駛座上拉下
          後，與告訴人辛○○拉扯一起，並跌倒在地打滾二、三圈，後經警員到場
          逮捕，而告訴人辛○○則受有上述傷害之結果等情，業據被告於本院審理
          時供承屬實，核與證人辛○○、甲○○二人於本院審理時證述之情節，均
          相符合，復有告訴人甲○○所出具之臺北縣政府警察局海山分局贓物認領
          收據乙紙、告訴人辛○○所提出德全醫院診斷證明書乙紙，並有上開現場
          照片四幀，在卷可佐，應堪認定。
    （三）雖被告於本院審理時辯稱其雖有竊得上開服飾之行為，惟其遭發覺後並未
          當場對告訴人辛○○施以毆打、扭打等強暴行為，其僅係單純被動掙扎之
          舉動而已，並無積極動手毆打告訴人辛○○之行為云云。惟被告於右揭事
          實一、（二）(8)之時間、地點竊得上開女裝服飾乙批，而遭告訴人甲○○
          發覺呼叫後，再遭告訴人辛○○自上址內趕出並將被告自該Ｐ九─二三六
          七號自用小貨車之駕駛座上拉下來後，即動手毆打告訴人辛○○，繼而與
          告訴人辛○○相互拉扯、扭打一起，並跌倒在地打滾二、三圈，最後將告
          訴人辛○○壓制躺在地上（惟因辛○○始終未曾鬆手，固丁○○仍無法起
          身逃逸上開現場），致辛○○因之受有右手腕挫擦傷之傷害等情，業據證
          人辛○○於偵查中及本院審理時證稱：「（你抓到林的嗎？）開始是同事
          發現，我看到時他在搬東西，上前阻止他，發生扭打推擠。」、「（如何
          發生扭打？）他直覺要開車走，在駕駛座上推擠，把他拉下來後扭打拉扯
          ，抱在一起在地上滾。」、「（他有毆打你嗎？）記得有，但不是很惡意
          打我的身體。」。「（有別人幫忙嗎？）路人和同事有幫忙，我自己一個
          沒辦法壓制，他想掙脫，有毆打我。」（見偵查卷第一百零一頁）、「..
          ..，我過去抓住被告，被告反抗要掙脫，兩個就扭打在一起，.... 」、
          「（你剛剛說你和被告兩個人扭打在一起，是指你打他，他也打你？）是
          的。」、「（他把你壓在地上讓你無法動彈？）應該是我們兩人抱在一起
          ，他在我上面，他要起來我不讓他起來，而我也沒有辦法動，我們有滾動
          ，但是最後還是他在上面，我在下面。」、「（你所說的你和被告扭打是
          兩個人抱在地上滾動時，還是指兩個人倒在地上之前？）倒在地上之前就
          有。」（見本院九十三年十一月三十日審判筆錄第七至九頁）等語及證人
          甲○○於本院審理時證稱其發現被告偷竊時，被告想要逃跑，其等就拉住
          被告，並報警處理，被告有推開其等之意思，後來被告與告訴人辛○○就
          扭在地上，兩個人有打來打去等語（見本院九十三年十一月三十日審判筆
          錄第十六至二十頁）明確，復有告訴人辛○○所提出其事後經就醫驗傷確
          曾受有右手腕挫擦傷乙處之上開診斷證明書乙紙，在卷可稽，足證被告於
          右揭時地自該Ｐ九─二三六七號自用小貨車之駕駛座上遭告訴人辛○○趕
          上並動手拉下來後，尚非僅有消極抵抗之動作而已，其確曾與告訴人楊重
          著間發生積極之毆打、扭打、拉扯行為，應堪認定。被告此部分所辯，顯
          係事後卸責之詞，不足採信。
    （四) 再者，刑法第三百二十九條準強盜罪之構成要件，係以行為人於著手實施
          竊盜或搶奪，後因防護贓物、脫免逮捕或湮滅罪證，而當場「施以強暴、
          脅迫」之客觀行為為已足，而所謂「強暴」，只要行為人在主觀上有對人
          施以暴力之意思，而客觀上亦有實施暴力之行為，並不以其所實施之暴力
          行為，有因之使人受傷為必要，是被告於右揭時地竊得上開女裝服飾後，
          在遭告訴人辛○○當場發覺，並於其欲逃離上開現場遭告訴人辛○○施以
          逮捕時，即徒手毆打、扭打、拉扯告訴人辛○○本人，則被告上開毆打、
          扭打、拉扯之行為，在客觀上已屬「不法腕力」之實施，在主觀上亦有實
          施強暴之故意，自該當刑法第三百二十九條之當場施以強暴之構成要件，
          至為灼然
    （五）又被告及其辯護人均辯稱被告於右揭時地罹有精神疾病，且當日伊因憂鬱
          症加飲酒，導致伊之行為異常，認其行為屬於精神耗弱，並提出國軍桃園
          總醫院附設民眾診療服務處之診斷證明書乙紙為憑云云。惟上開診斷證明
          書僅載有被告有「未明示之睡眠疾患」及「疑似憂鬱性精神官能症」之病
          症，不僅非屬被告已陷「精神耗弱」之明確判定結果，且被告自右揭時地
          遭警逮捕到案迄今，對其各次犯罪之時間、地點、方式等細節，亦均能據
          實陳述，並就其對告訴人辛○○當場施以強暴行為乙項，多次在偵查中及
          本院審理時飾詞否認，藉以脫免此部分罪責，足見被告對其犯罪之情節及
          輕重，應有與一般正常人相同之認知，其於犯罪行為時之精神狀況，自能
          對於外界事務之知覺、理會及判斷作用，暨其自由意思決定之能力，尚亦
          無較一般正常人之平均程度顯然減退之情形，足見被告於右揭時地行為當
          時，其心神狀態應與常人並無異，亦堪認定。茲縱認被告前曾確有憂鬱性
          精神官能症云云，然此一病症與刑法有關智識判斷之責任能力之「心神喪
          失」或「精神耗弱」之規定，亦不當然全屬相同，自不得憑此即為認定被
          告於右揭時地行為時已有「精神耗弱」之依據，至為灼然，是被告與其辯
          護人此部分所辯，亦不足採信。
    （六）至於辯護人請求將被告送往精神鑑定乙節云云，因本案事發迄今已相隔九
          月以上之久，事後之精神鑑定結果是否猶能回溯作為認定告行為時之精神
          狀態，並非尚無疑義，且本件被告亦迭次於偵查中及本院審理時，均能作
          出充分且詳細之陳述，按其陳述內容以觀，其當時之思考能力亦顯與常人
          無異等情，則辯護人請求將被告送往精神鑑定乙節，自亦無客觀上之必要
          。另被告辯稱其當日因飲酒致精神恍惚乙節云云，因被告於警詢時不僅未
          曾做此同一抗辯，亦未要求警員對之實施酒精測試，自無從證明被告此部
          分所辯之真實性，且揆諸被告在警詢筆錄之簽名、指印之字跡及位置等，
          亦均屬工整、正確，並無無法簽名或押印位置錯誤之情況，亦可見被告當
          時應清楚知悉警詢筆錄之內容，自無因飲酒致其精神恍惚之結果，則被告
          自不得藉此邀免或減輕其上開刑事責任，附此指明。
    （七）綜上所述，本件被告右揭事實一、（一）、（二）(1)至(8)之犯行均臻明確
          ，應予依法論科。
三、核被告右揭事實一、（一）及（二）(1)至(7)所為，均係犯刑法第三百二十條第一
    項之竊盜罪；右揭事實一、（二）(8)所為，則係犯刑法第三百二十九條、第三百
    二十八條第一項之竊盜，因脫免逮捕，而當場施以強暴罪。被告先後八次竊盜行
    為，其時間緊接、所犯構成要件相同，顯係基於概括犯意為之，為連續犯，依刑
    法第五十六條之規定論以一罪，並加重其刑。被告所犯上開竊盜罪與準強盜罪間
    ，其犯意各別，要件不同，應予分論併罰。爰審酌被告前曾受有期徒刑之諭知（
    惟同時宣告緩刑三年），竟仍不知悛悔，竟因個人或家庭因素，先後多次竊取財
    物，並於最後乙次竊盜既遂遭告訴人辛○○發覺而欲逮捕時，當場對告訴人辛○○施以上開強暴行為，已損及告訴人辛○○等之權益，更嚴重破壞社會安全及其
    犯罪後之態度等一切情狀，量處如主文所示之刑，並定其應執行之刑，資為懲儆
    。
四、至於被告於右揭時地遭警逮捕時所扣得上開鑰匙乙串、手套乙雙、扳手三支、螺
    絲起子二支、萬能鉗乙支及老虎鉗乙支，雖均屬被告所有之物，惟因均非被告供
    本件犯罪所用或預備之物，業據被告於本院審理時供述明確（見本院九十三年十
    一月三十日審判筆錄第二十六頁），復均非屬違禁物，自均不得對之宣告沒收，
    附此敘明。
五、本件公訴意旨另以：被告另於九十三年二月九日三、四時許，在臺北縣板橋市海
    山國中附近路邊，竊得所有人不明之腳踏車三台，因認被告此部分所為，亦涉有
    刑法第三百二十條第一項之竊盜罪嫌云云。按「犯罪事實應依證據認定之，無證
    據不得認定犯罪事實」、「被告或共犯之自白，不得作為有罪判決之唯一證據，
    仍應調查其他必要之證據，以察其是否與事實相符」，刑事訴訟法第一百五十四
    條第二項及第一百五十六條第二項均有明文。本件公訴人認被告另涉有上開竊盜
    犯嫌，無非以被告於偵查中之自白，為其僅有之論據，惟本件被告遭逮捕後迄今
    ，不僅始終未曾扣得上開腳踏車三台乙情，業據警員簡啟豐於偵查中證述明確（
    見偵查卷第九十一頁），且公訴人亦未能舉證究係何被害人遭被告竊得上開腳踏
    車三台，而被告於本院審理時雖供稱其忘記是何時、何處偷，也不記得偷後將腳
    踏車放至於何處云云（見本院九十三年十一月三十日審判筆錄第三十、三十一頁
    ），然揆諸前揭說明，此亦僅屬被告之自白，自不得僅憑被告上開自白，即遽認
    被告確有公訴人所指上開竊盜犯嫌，至為灼然。此外，復查無其他積事證足資證
    明被告確有公訴人所指上開竊盜犯行，應屬不能證明被告此部分之犯罪，惟因公
    訴人認被告此部分所犯，與上開經本院論罪科刑之竊盜犯行間，有連續犯之裁判
    上一罪關係，爰不另為無罪之諭知，附此敘明。
據上論結，應依刑事訴訟法第二百九十九條第一項前段，刑法第五十六條、第三百二
十條第一項、第三百二十八條第一項、第三百二十九條、第五十一條第五款，罰金罰
鍰提高標準條例第一條前段，判決如主文。
本案經檢察官陳伯厚到庭執行職務。
中　　　華　　　民　　　國　　九十三　　年　　十二　　月　　  十四　　  日
                              臺灣板橋地方法院刑事第十六法庭
                                  審判長法  官  戴嘉清
                                        法  官  陳信旗
                                        法  官  林晏鵬
右正本證明與原本無異。
如不服本判決，非對刑事判決上訴時，不得上訴，並應於送達後十日內向本院提出上
訴狀。
                                        書記官  陳君偉
中　　　華　　　民　　　國　　九十三　　年　　十二　　月　　  十四　　  日
附錄法條：刑法第三百二十條、第三百二十八條、第三百二十九條
中華民國刑法第三百二十條(普通竊盜罪、竊佔罪)
意圖為自己或第三人不法之所有，而竊取他人之動產者，為竊盜罪，處五年以下有期
徒刑、拘役或五百元以下罰金。
意圖為自己或第三人不法之利益，而竊佔他人之不動產者，依前項之規定處斷。
前二項之未遂犯罰之。
中華民國刑法第三百二十八條
意圖為自己或第三人不法之所有，以強暴、脅迫、藥劑、催眠術或他法，至使不能抗
拒，而取他人之物或使其交付者，為強盜罪，處五年以上有期徒刑。
以前項方法得財產上不法之利益或使第三人得之者，亦同。
犯強盜罪因而致人於死者，處死刑、無期徒刑或十年以上有期徒刑；致重傷者，處無
期徒刑或七年以上有期徒刑。
第一項及第二項之未遂犯罰之。
預備犯強盜罪者，處一年以下有期徒刑、拘役或三千元以下罰金。
中華民國刑法第三百二十九條
(準強盜罪)
竊盜或搶奪，因防護贓物、脫免逮捕或湮滅罪證，而當場施以強暴脅迫者，以強盜論
。
